臺灣臺中地方法院民事判決
110年度簡上附民移簡字第64號
原      告  高銘聲  

被      告  孟羽紘  
上列當事人間請求損害賠償事件，原告於本院110年度簡上字第9
9號妨害公務案件刑事訴訟程序中提起附帶民事訴訟，經本院刑
事庭以110年度簡上附民字第25號裁定移送前來，本院於民國111
年2月25日言詞辯論終結，判決如下：
    主      文
被告應給付原告新臺幣壹萬元，及自民國一一０年五月二日起至
清償日止，按週年利率百分之五計算之利息。
原告其餘之訴駁回。
訴訟費用由被告負擔十五分之一，餘由原告負擔。
    事實及理由
一、原告主張：伊為臺中市政府警察局第一分局大誠派出所警員
    。緣被告於民國109年10月24日15時15分許，騎乘車牌號碼0
    00-000號普通重型機車，途經臺中市中區柳川東路3段與民
    族路口時，因逆向行駛，經伊發現後當場予以攔停並對之開
    立舉發違反道路交通管理事件通知單。詎被告竟因心生不滿
    ，當場以臺語對伊恫稱「你警察卡注意一點」、「你中共沒
    把你殺死，臺灣人先把你殺死」、「你敢寫你的名字，你就
    注意了」、「你卡囂張沒關係」、「警察都去死一死好」（
    下稱系爭言語），致伊心生畏懼，因而受有非財產上損害新
    臺幣（下同）15萬元等情。爰依侵權行為法律關係，提起本
    件訴訟，並聲明：被告應給付原告15萬元，及自起訴狀繕本
    送達翌日起至清償日止，按週年利率5％計算之利息。
二、被告則以：伊不否認有說系爭言語，然原告應舉證證明其精
    神上確實受有損害暨程度等語，資為抗辯，並聲明：原告之
    訴駁回。
三、本院之判斷：
　㈠按因故意或過失，不法侵害他人之權利者，負損害賠償責任
    ；不法侵害他人之身體、健康、名譽、自由、信用、隱私、
    貞操，或不法侵害其他人格法益而情節重大者，被害人雖非
    財產上之損害，亦得請求賠償相當之金額，民法第184條第1
    項前段、第195條第1項前段分別定有明文。而所謂侵害他人
    之自由，並不以剝奪他人之行動或限制其行動自由為限，即
    以強暴、脅迫之方法，影響他人之意思決定，或對其身心加
    以威脅，使生危害，亦包括在內（最高法院81年度台上字第
    2462號判決意旨參照）。又以加害生命、身體、自由等事，
    恐嚇他人致生危害於安全者，係危害被害人免於恐懼之自由
    ，自足致被害人受有精神上之痛苦。查：
　⒈原告主張其為警員，被告於前揭時、地違規行駛遭其舉發，
    竟當場對其恫以系爭言語等情，為被告所不爭執（見本院卷
    第44頁），並經調取本院110年度簡上字第99號被告被訴妨
    害公務案件（下稱刑案），核閱卷附勘驗筆錄無誤（見本院
    110年度簡上字第99號卷第73至74頁），堪信為真。核系爭
    言語實已喻含加害原告生命、身體安全之脅迫意思，依一般
    經驗法則，足使原告心生畏懼，致生危害於安全，揆諸上開
    說明，自屬故意不法侵害原告之自由權，並致原告受有精神
    上之痛苦。又被告因前述行為，業經刑案以被告係於公務員
    依法執行職務時施以脅迫為由，判處有罪確定在案，復有本
    院110年度簡上字第99號刑事判決可憑（見本院卷第13至17
    頁）。是原告依上揭規定，請求被告賠償其所受非財產上損
    害，即屬有據。
　⒉被告雖抗辯原告應舉證證明其精神上確實受有損害暨程度，
    且依最高法院判例，任何精神損害賠償均未成立云云。然非
    財產上損害係指被害人因人格權受侵害而受有精神上之痛苦
    ，並不以被害人現實上發生精神異常或罹患心理疾病為要。
    再者，被告並未具體指明所稱最高法院判例之案號，且民法
    第18條第2項業明定人格權受侵害時，如法律有特別規定，
    得請求慰撫金即非財產上損害；民法第195條第1項即屬上開
    規定所指之特別規定，並已明列自由權為人格法益之一種，
    則被害人於自由權遭不法侵害時，依法自得請求賠償非財產
    上損害。是被告所辯前詞，尚有誤會，亦非可採。
　㈡按慰藉金之賠償須以人格權遭遇侵害，使精神上受有痛苦為
    必要，其核給之標準固與財產上損害之計算不同，然非不可
    斟酌雙方身分資力與加害程度，及其他各種情形核定相當之
    數額（最高法院51年台上字第223號判例意旨參照）。查被
    告於違規行駛遭原告舉發之際，以加害生命、身體安全之系
    爭言語恫嚇依法執行公務之原告，除致原告心生畏懼，衡情
    原告亦當因其依法為國奉獻卻反遭言詞脅迫一事深覺委屈、
    不平及苦楚。次原告為警察專科學校畢業，現擔任警察公職
    ，109年度僅有薪資所得收入，名下無財產；被告則為大學
    畢業，曾從事教師工作，現已退休，109年度有股利收入2元
    ，名下有汽車、投資2筆等財產等情，為兩造陳明在卷（見
    本院卷第44頁），並有稅務電子閘門財產所得調件明細表可
    佐（外放證物袋卷）。是本院審酌兩造之身分地位、資力、
    被告加害情節及原告所受痛苦等一切情狀，認原告請求被告
    賠償非財產上損害，以1萬元為適當；逾此部分之請求，則
    尚非妥適，而無理由。
四、從而，原告依侵權行為法律關係，請求被告應給付原告1萬
    元，及自起訴狀繕本送達翌日即110年5月2日（送達證書見
    本院110年度簡上附民字第25號卷第7頁）起至清償日止，按
    週年利率5％計算之利息，為有理由，應予准許。逾此範圍之
    請求，為無理由，應予駁回。
五、本件事證已臻明確，兩造其餘攻擊防禦方法及所提證據，經
    本院審酌後，認於判決結果均不生影響，爰不一一予以論駁
    贅述。
六、據上論結，原告之訴為一部有理由，一部無理由，依民事訴
    訟法第79條，判決如主文。　　
中　　華　　民　　國　　111 　年　　3 　　月　　25　　日
                  民事第二庭  審判長法　官　呂麗玉
　　　　　　　　                    法  官　吳怡嫺
                                    法  官　李佳芳　　
正本係照原本作成。
不得上訴。
中　　華　　民　　國　　111 　年　　3 　　月　　28　　日
                                書記官  蔡柏倫